【裁判字號】    99,破,18
【裁判日期】    991012
【裁判案由】    宣告破產
【裁判全文】
臺灣臺中地方法院民事裁定  99年度破字第18號
聲  請  人  箱根汽車旅館股份有限公司
法定代理人
即  清理人  黃錫卿律師
代  理  人  甲○○
上列聲請人聲請宣告破產事件，本院裁定如下：
    主    文
聲請駁回。
聲請程序費用新臺幣貳仟元由聲請人負擔。
    理    由
一、聲請意旨略以：聲請人因業務不振，經於民國（下同）98年
    12月30日召開股東臨時會決議解散後，經報請經濟部中部辦
    公室以98年12月31日經授中字第09835266770號函准予解散
    登記，並選任黃錫卿律師為清算人，亦經本院於99年2月2日
    以中院彥非拾肆99司司26字第10644號函准予清算人就任備
    查在案。嗣清算程序中清算人發現聲請人公司現有資產僅有
    現金新台幣（下同）27,999元（現金現由公司監察人與清算
    人共同保管）及折舊後固定資產2,110,370元（資產總額2,1
    38,369元），然聲請人公司卻負有稅捐債務4,486,999元、
    股東往來債務4,924,000元（負債總額9,410,999元），聲請
    人之財產顯不足清償負債，爰檢附聲請人財產狀況說明書、
    財產目錄、財政部台灣省中區國稅局函、股東往來明細、債
    權人清冊、公司登記資料、本院中院彥非拾肆99司司26字第
    10644號函等，依公司法第334條準用89條第1項及破產法第
    57條、第58條規定，聲請宣告破產等語。
二、按破產固係對於債務人不能清償債務者宣告之，但法院就破
    產之聲請得依職權為必要之調查（破產法第63條第2項），
    若債務人確係毫無財產，則破產財團即不能構成，或破產財
    團雖勉可組成，然其破產財團之財產尚不足清償財團費用及
    財團債務時，依破產法第148條規定之意旨，應以無宣告破
    產之實益，而裁定駁回破產宣告之聲請（最高法院86年度台
    抗字第479號裁定、台灣高等法院85年度抗字第3075號裁定
    意旨參照）。再按債務人之資產已不足清償稅捐等優先債權
    ，他債權人更無受償之可能，倘予宣告破產，反而須優先支
    付破產財團之管理、分配所生之費用及破產管理人之報酬等
    財團費用，將使破產財團之財產更形減少，優先債權人即稅
    捐機關之債權減少分配或無從分配，其他債權人更無在破產
    程序受分配之可能，顯與破產制度之本旨不合，最高法院98
    年6月30日98年度第4次民事庭會議決議亦足資參照。而按，
    財團費用包括：(一)破產財團之管理變價及分配所生之費用、
    (二)破產債權人共同利益所需審判上之費用、(三)破產管理人之
    報酬，及(四)破產人及其家屬之必要生活費及喪葬費，視為財
    團費用。而財團債務包括：(一)破產管理人關於破產財團所為
    行為而生之債務、(二)破產管理人為破產財團請求履行雙務契
    約所生之債務，或因破產宣告後應履行雙務契約而生之債務
    、(三)為破產財團無因管理所生之債務，及(四)因破產財團不當
    得利所生之債務，破產法第95條、第96條分別定有明文。
三、聲請人雖以前開事由聲請宣告破產。惟查：依聲請人財產狀
    況說明書所載，聲請人目前之資產總額為2,138,369元，然
    聲請人公司卻負有稅捐債務4,486,999元（上揭稅捐債務包
    含聲請人95年度營業稅核定稅額1,118,381元、95年度至97
    年度營利事業所得稅及罰鍰核估應補稅額2,740,138元、98
    年度營利事業所得稅即未分配盈餘核估應補稅額589,397元
    、99年清算申報核估應補稅額39,038元），有財政部臺灣省
    中區國稅局99年3月5日中區國稅徵字第0990011420號函一紙
    附卷可稽，依稅捐稽徵法第6條第1項之規定，上揭稅捐之徵
    收應優先於普通債權，依破產法第112條之規定，於破產程
    序中即應優先於他債權而受清償，準此以觀，聲請人之資產
    顯已不足以清償上揭稅款，其他債權人更無公平受償之餘地
    ，倘准予宣告破產，反而尚需優先支付破產財團之管理、變
    價及分配所生之費用暨破產管理人之報酬等財團費用，將使
    破產財團之財產益形減少，徒使優先債權人分配受償之金額
    更為減少，而其他債權人亦無因此再受分配之可能，已與首
    揭破產制度之本旨不合。況依聲請人之財產目錄以觀，聲請
    人雖估算其目前之資產總額為2,138,369元，惟除其中由監
    察人及清算人共同保管之現金27,999元外，其餘資產均為固
    定資產，而聲請人所列之固定資產，其中高達1,697,996元
    係屬附著於營業地點不動產上之裝潢工程、水電工程、空調
    工程、空調修理工程等，因聲請人營業地點係向第三人承租
    ，如上開工程設備與出租人所有之不動產分離，將成廢物，
    上開固定資產顯然無從變現，業為聲請人代理人於本院訊問
    時所陳明，而除上開工程設備外，聲請人之固定資產僅餘電
    視、冰箱、電話器材、浴巾、地毯等物品（聲請人財產目錄
    登載合計價額412,374元），微論經使用之浴巾、地毯變現
    可能性甚低，且前揭電器用品、地毯、浴巾等聲請人均係在
    90至92年間購入，均已逾耐用年數甚久，不但變價甚為困難
    ，縱然變價其價格亦甚低微，變現所得清償財團費用及財團
    債務恐已有不足，遑論前揭有優先權之稅捐債權。本院綜合
    上開各情，並參酌破產法第148條規定之旨趣，應認本件無
    宣告破產之實益，不應准許聲請人宣告破產，應予駁回。
四、依破產法第5條、民事訴訟法第95條、第78條，裁定如主文
    。
中    華    民    國    99    年    10    月    12    日
                  民事第二庭    法  官  呂麗玉
正本係照原本作成。
如不服本裁定應於送達後10日內向本院提出抗告狀，並繳納抗告
費新臺幣45元。
中    華    民    國    99    年    10    月    12    日
                                書記官  趙振燕

司法院資訊處製作；財團法人民間司法改革基金會備份。
